臺灣高雄地方法院刑事判決　　　　　　　　　　　　九十二年度訴字第二四六號
　　公　訴　人　臺灣高雄地方法院檢察署檢察官
　　被　　　告　甲○○
右列被告因違反毒品危害防制條例案件，經檢察官提起公訴（九十二年度毒偵字第五
六一二號），本院判決如左：
    主  文
甲○○連續施用第一級毒品，累犯，處有期徒刑拾月，扣案海洛因壹包（淨重零點零
肆公克、包裝重零點貳陸公克），沒收銷燬之；又施用第二級毒品，累犯，處有期徒
刑肆月。應執行有期徒刑壹年壹月，扣案海洛因壹包（淨重零點零肆公克、包裝重零
點貳陸公克），沒收銷燬之。
    事  實
一、甲○○曾因恐嚇取財案件，經本院判處有期徒刑六月，緩刑三年，又因竊盜、搶
    奪等案件，經法院分別判處有期徒刑一年八月及四年，更定應執行刑五年二月確
    定，於民國（下同）九十年五月一日執行完畢後，復因前案恐嚇取財罪經法院確
    定判決撤銷緩刑，於同年五月二日接續執行至同年十一月一日因假釋期滿未經撤
    銷，以已執行完畢論。又因施用毒品案件，經交付保護管束期滿，由臺灣高雄地
    方法院檢察署檢察官於九十一年十月十六日，以九十一年度戒毒偵字第九五七號
    不起訴處分確定，於強制戒治處分執行完畢釋放後五年內，復基於施用第一級毒
    品海洛因之概括犯意，自九十二年八月十五日起至九十二年九月十四日止（公訴
    人誤為自九十二年八月十五日起至同年九月十五日零時二十五分許之前四十八小
    時內某時【不含警力拘束時間】止），連續在高雄市○○區○○路一四五巷五弄
    二二號住處，以海洛因摻水調和後，將之置於針筒內注射之方式，連續施用第一
    級毒品海洛因多次；另基於施用第二級毒品甲基安非他命之犯意，於九十二年九
    月十五日零時二十五分許回溯二十四小時內之某時（不含於警力拘束時間）（公
    訴人誤為九十二年九月十五日零時二十五分許之前四十八小時內某時【不含警力
    拘束時間】），在不詳處所，以不詳之方法，施用第二級甲基毒品安非他命一次
    ，嗣於九十二年九月十四日十六時二十分許，在高雄市新興區○○○路一七八號
    旁為警查獲，並扣得第一級毒品海洛因一包（淨重０．０四公克，包裝重０．二
  六公克）及訴外人陳緯華所有第二級毒品安非他命一包（毛重０．三公克）。
三、案經高雄市政府警察局刑警大隊移送臺灣高雄地方法院檢察署檢察官偵查起訴。
    理  由
一、訊據被告甲○○對於右揭時、地連續施用第一級毒品海洛因之犯行於本院審理時
    坦承不諱，惟矢口否認有何施用第二級毒品甲基安非他命，辯稱：我沒有施用第
    二級毒品甲基安非他命，可能是吸到陳緯華施用時的煙云云，本院審酌：
  (一)按海洛因施用入人體後水解還原成嗎啡，再循嗎啡之代謝方式排出體外，業據行
    政院衛生署藥物食品檢驗局七十三藥檢壹字第○三○二二一號函說明綦詳，且依
    醫學臨床實驗及根據英國藥學會出版ＩｓｏｌａｔｉｏｎａｎｄＩｎｄｅｎｔｉ
    ｆｉｃａｔｉｏｎ  ｏｆ  Ｄｒｕｇｓ乙書第二九三頁載明：海洛因經注射入人
    體後，在體內迅速水解成６Ｍｏｎｏａｃｅｔｙ  Ｉｍｏｒｐｈｉｎｅ，再緩緩
    繼續水解成嗎啡，然後再循嗎啡之代謝方式排出，同書第四三一至四三二頁並載
    有：嗎啡經注射入人體後，約百分之五十以上於八小時內自尿中排出，至二十四
    小時排出約百分之九十，但四十八小時後仍有微量可檢出等語。又甲基安非他命
    經口服投與後，約百分之七十於二十四小時內可自尿液中排出，而其尿液內含甲
    基安非他命成分之檢出，與投與甲基安非它命的量、個人體質、檢驗儀器之精密
    度有關，通常採尿化驗是否呈陽性反應，應以投與後二十四小時內所採者為宜，
    此亦有行政院衛生署藥物食品檢驗局（八０）藥檢醫字第四五二九號函可查。
  (二)次按尿液檢驗結果之正確性受到諸多因素之影響，如檢體簽收、處理、分析、文
    件處理及各檢體驗單位所訂定之ＣＵＴＯＦＦＶＡ－ＬＵＥ（或閾值）不同等，
    均會影響到最後結果之判讀，目前尿液中煙毒之檢驗方法分述如下：一般實驗室
    接到尿液煙毒檢驗申請時，第一步驟為利用免疫分析法做初步篩檢，如篩檢濃度
    小於ＣＵＴＯＦＦＶＡ－ＬＵＥ即判讀為陰性反應；如篩檢濃度大於ＣＵＴＯＦ
    ＦＶＡ－ＬＵＥ，則必須進一步做確認試驗，確認試驗方法之原理須異於篩檢方
    法之原理，確認試驗方法目前國內常用的方法計有免疫學分析法、ＴＯＸＩ－Ｌ
    ＡＢ（毒物層析法）、ＧＣ（氣體色層分析法）、ＧＣ／ＭＳ（氣體層析質譜儀
    分析法），依各實驗單位設備不同，選用方法而有不同，其精密度依次為ＧＣ／
    ＭＳ優於ＧＣ優於ＴＯＸＩ－ＬＡＢ，此有高雄醫學大學附設中和紀念醫院八十
    三年六月十四日函覆台灣高雄地方法院八十三年五月九日高仁刑公股字第九六八
    ０號函可考。
  (三)又所謂「氣相層析質譜儀」包括「氣相層析儀」及「質譜儀」二部分，在「氣相
    層析儀」部分，其方法為將物質氣化後，再經分析管分離，由於各種物質之沸點
    及對管柱之吸附力不同，在經過檢測器（ｄｅｔｅｃｔｏｒ）測定後，表現出不
    同的滯留時間（ｒｅｔｅｎｓｉｏｎ  ｔｉｍｅ），利用滯留時間來判定是何種
    物質；而「質譜儀」部分為檢測器，能將物質撞擊成碎片，記錄其質譜圖，因每
    個化合物之鍵結能力不同，故不同之物質會有其特定之質譜圖，因此在物質之判
    斷上有若指紋鑑定，因此，理論上如果扣除人為因素（例如檢體之間的污染）不
    與列計者，氣象層析質譜儀之精確度接近百分之百，復有行政院退輔會榮民總醫
    院八十三年三月三日函覆澎湖地方法院（八三）北總內字第一八五號函堪以佐證
    。
  (四)本件被告被查獲後採集之尿液，經送請高雄市立凱旋醫院分別以免疫學分析法及
    氣相層析質譜儀分析法交互檢驗，檢出被告尿液確含有甲基安非他命及嗎啡陽性
    反應，有偵查卷存該院九十二年九月二十五日煙毒尿液檢驗成績書一紙附卷可憑
    。又「有關數人共處一室於吸食煙毒及麻醉藥品者之旁，同時吸入該吸食者燃燒
    藥物所排除之氣體（俗稱二手煙）能否在尿液中被檢出煙毒或甲基安非他命反應
    ？經查文獻上尚無此類研究報告；然按本局檢驗煙毒經驗研判，若非共處於密閉
    狹小之空間，並故意大量吸入該氣體，應不致於尿液中代謝出煙毒或甲基安非他
    命反應」，有法務部調查局八十七年一月五日（八七）發技（一）字第八六一一
    三五六二號函可考，則被告倘非基於施用毒品之犯意，刻意接近施用者並大量吸
    入該氣體，否則不致因不慎施入二手甲基安非他命，而致尿液檢驗結果殘留甲基
    安非他命代謝後陽性反應之理，故被告上揭辯解，應係事後卸責之詞，不足採信
    ，其於九十二年九月十五日零時二十五分許回溯二十四小時內之某時（不含於警
    力拘束時間）（公訴人誤為九十二年九月十五日零時二十五分許之前四十八小時
    內某時【不含警力拘束時間】），在不詳處所，施用第二級毒品甲基安非他命之
    犯行，足堪認定。
  (五)另扣案白粉末一包，經送法務部調查局驗後，確實為第一級毒品海洛因淨重０．
    ０四公克，包裝重０．二六公克，有該局九十二年十月八日調科壹字第二二００
    一六０五四號鑑定通知書可稽；而扣案晶體一包，經警方以簡易方法檢驗確呈安
    非他命反應，毛重０．三公克，有卷存照片可證。
  (六)綜上所述，本件事明確，被告犯行應可認定。
二、按毒品危害防制條例於九十二年六月六日經立法三讀修正通過，並於九十二年七
    月九日修正公布，而於九十三年一月九日施行，依該條例第三十五條第一項第三
    款之規定：本條例修正施行前繫屬之施用毒品案件，於修正施行後，審判中之案
    件，由法院依修正後規定處理之。又海洛因、甲基安非他命為毒品危害防制條例
    第二條第二項第一、二款所明定之第一、二級毒品。本件被告前因施用第一級毒
    品海洛因案件，經交付保護管束期滿，由臺灣高雄地方法院檢察署檢察官於九十
    一年十月十六日，以九十一年度戒毒偵字第九五七號不起訴處分確定，有卷存不
    起訴處分書可證，其於初犯毒品危害防制條例，經強制戒治執行完畢釋放後五年
    內再犯該條例第十條之罪，是依同條例第二十三條第二項之規定，應依法論科。
    故核被告所為，係犯同條例第十條第一、二項之施用第一、二級毒品罪。被告持
    有第一、二級毒品進而施用，持有之低度行為乃為施用之高度行為吸收，不另論
    罪；又被告多次施用第一級毒品之犯行，時間緊接、手法相同，觸犯構成要件相
    同之罪，顯係基於概括犯意為之，為連續犯，依刑法第五十六條之規定以一罪論
    ，並加重其刑；被告所犯上開二罪，犯意各別，行為互異，應分論併罰。被告曾
    因恐嚇取財案件，經本院判處有期徒刑六月，緩刑三年，又因竊盜、搶奪等案件
    ，經法院分別判處有期徒刑一年八月及四年，更定應執行刑五年二月確定，於九
    十年五月一日執行完畢後，復因前案恐嚇取財罪經法院確定判決撤銷緩刑，於同
    年五月二日接續執行至同年十一月一日因假釋期滿，未經撤銷，以已執行完畢論
    ，於五年以內再犯本件最重本刑為有期徒刑以上之罪，為累犯，應依刑法第四十
    七條之規定，加重其刑，並按刑法第七十條規定遞加重之。本院審酌被告前有多
    次施用毒品之紀錄，已如上所述，足見其素行不佳，且不思悔改，惟考量被告於
    本院審理時即能大部分坦承犯行，犯後態度尚稱良好，而其施用毒品行為於本質
    上係屬自我戕害行為，並未對社會造成直接而過鉅之損害，反社會性之程度較低
    等一切情狀，分別量處如主文所示之刑，並定其執行之刑，以資懲戒。
三、另扣案之白色粉末一包，經送法務部調查局檢驗，確實為第一級毒品海洛因淨重
０．０四公克、包裝重０．二六公克，業如上開所述，應依毒品危害防制條例第
    十八條第一項前段規定，沒收銷燬之。另扣案之第二級毒品安非他命一包，毛重
    ０．三公克，非被告所有，而係訴外人陳緯華所有，亦非供本件被告施用第二級
    毒品犯罪所用，業據被告於警詢中陳述明確，自與本件被告犯行無涉，自無從為
    沒收銷燬之諭知。
四、據上論斷，應依刑事訴訟法第二百九十九條第一項前段，毒品危害防制條例第三
    十五條第一項第三款、第十條第一、二項、第十八條第一項，刑法第十一條前段
    、第五十六條、第四十七條，判決如主文。
中      華      民      國    九十三    年      三      月      二      日
                                  臺灣高雄地方法院刑事第十三庭
                                      審判長法  官  李勝琛
                                            法  官  陳明呈
                                            法  官  曾吉雄
右正本證明與原本無異。
如不服本判決，應於判決送達後十日內，向本院提出上訴狀。
                                            書記官   唐美玲
中    華    民    國    九十三    年      三      月        五        日
本件論罪科刑法條：
毒品危害防制條例第十條：
施用第一級毒品者，處六月以上五年以下有期徒刑。
施用第二級毒品者，處三年以下有期徒刑。
